臺灣臺北地方法院民事判決　　　　　　　96年度訴字第4884號
原　　　告　丁　○
訴訟代理人　甲○○
被　　　告　台北國鼎資產管理股份有限公司
法定代理人　乙○○
訴訟代理人　丙○○
上列當事人間分配表異議之訴事件，本院於中華民國96年10月17
日言詞辯論終結，判決如下：
    主  文
本院九十五年執字第三一六六九號強制執行事件之如附件所示分
配表，其中第七順序有關被告分配之金額，應減為債權原本壹佰
貳拾肆萬柒仟肆佰玖拾壹元，及自民國八十九年九月二十二日起
至九十六年二月七日止按年息百分之十一點七二計算之利息暨自
民國八十九年九月二十二日起至九十六年二月七日止按年息百分
之二點三四四計算之違約金。並就被告減少分配後之所餘金額應
改分配予原告。
原告其餘之訴駁回。
訴訟費用由被告負擔三分之二，餘由原告負擔。
    事實及理由
一、原告主張：原告於民國83年以其所有之房地，為訴外人甲○
    ○對臺灣中小企業銀行股份有限公司（下稱中小企銀）之貸
    款供擔保，甲○○未依約繳納本息，尚欠中小企銀帳款新台
    幣（下同）124萬7,491元，經中小企銀將此帳款轉入逾期催
    收款並為債權讓與，於95年3月3日輾轉為被告承受，是原告
    所擔保甲○○所欠債款應僅為前述金額，不包括利息、違約
    金等，非被告於台北地院95年度執字第31699號所主張之171
    萬7,380元。詎被告於前述執行事件所受分配之金額327萬7,
    643元，逾124萬7,491元部分即不應予以分配，應分配給原
    告等語。並聲明：鈞院95年度執字第31699號執行事件，被
    告分配款327萬7,643元應減為124萬7,491元，並將被告減少
    分配之203萬152元部分，改分配給原告。
二、被告則以：本件被告所受讓之債權，原係訴外人甲○○無力
    償還貸款，原債權人臺灣中小企銀分別於88、90年向台灣台
    南地方法院（下簡稱台南地院）聲請強制執行拍賣甲○○及
    原告供擔保之不動產（即台南地院88年執字第13527號），
    分配後中小企銀之不足額為171萬7,380元，故原債權人中小
    企銀就原告所擁有之債權本金即為前述金額。另被告對原告
    之債權，與債權轉讓聲明書所載之讓與金額（124萬7,491元
    ）有異，係因財政部於「銀行資產評估損失準備提列及逾期
    放款催收款呆帳處理辦法」第10條規定，為避免金融機構過
    度膨脹回收堪虞之債權，主管機關於行政管理別有規定之故
    ，此等行政舉措無損債權人得對外主張之權利，故被告對原
    告之債權仍應為171萬7,380元，又原告自承甲○○自89年9
    月22日起即未付息及違約金，故而被告請求分配該等利息違
    約金自有理由，原告提起本件分配表異議之訴，並無理由等
    語，資為抗辯。並聲明：原告之訴駁回。
三、查原告主張被告輾轉自中小企銀取得之聲明書，其上所載之
    金額為124萬7,491元，業據原告提出力富資產管理股份有限
    公司及馬來西亞德義第一資產管理股份有限公司之債權轉讓
    聲明書為證，復為被告所不爭執，自堪信為真實。
四、被告雖抗辯稱其輾轉受讓自中小企銀之債權金額即88年執字
    第13527號，分配後中小企銀之不足額為171萬7,380元，故
    原債權人中小企銀就原告所擁有之債權本金，僅係因銀行內
    部作帳之關係，在被告與前手、前前手之債權讓與書中才均
    記載124萬7,491元云云。惟債權讓與並不限定須全部予以讓
    與，債權人就債權一部為讓與亦為法之所許。故而債權人於
    對外之公告或讓與文件上所載之金額，自應認為係屬其讓與
    合意所示之金額。查本件依據原告提出兩造不爭執真正之
    力富資產管理股份有限公司及馬來西亞德義第一資產管理股
    份有限公司（即被告之前手和前前手）之債權轉讓書上，就
    讓與之本金方面均係載明124萬7,491元，其上從無171萬
    7,380元之記載，是縱認被告輾轉自中小企銀處受讓者，係
    中小企銀於台南地院88年執字第13527號執行未償之債權，
    亦不當然以其債權總額做為被告可得向原告請求之總額，仍
    應以債權讓與書及公告之讓與金額為該債權讓與對原告及甲
    ○○生效之金額。是原告主張讓與之本金僅有124萬7,491元
    為有理由。
五、另本件利息及違約金方面，原告不爭執當初甲○○尚有自89
    年9月22日起至96年2月7日止按年息百分之11.72計算之利息
    暨自89年9月22日起至96年2月7日止按年息百分之2.344計算
    之違約金未償，但主張被告既係於95年3月3日才承接該債權
    ，自不得主張95年3 月3日之前之利息、違約金云云，然按
    依原告提出兩造不爭執真正之三紙債權讓與書上均已明白記
    載讓與之範圍係包括「該債權下一切權利、名義、利益、義
    務及責任」，該等利息，本即包括該債權本金之相關孳息即
    利息、違約金。且依民法第295條第1項前段及第2項之規定
    ，讓與債權時，該債權之擔保及其他從屬之權利，隨同移轉
    於受讓人。未支付之利息，推定其隨同原本移轉於受讓人。
    原告復無法舉證證明被告所受讓之權利並不包括利息及違約
    金，其此點主張即不可採。準此，被告自得享有從89年9月
    22 日起至96年2月7日止按年息百分之11.72計算之利息暨自
    89 年9月22日起至96年2月7日止按年息百分之2.344計算之
    違約金。
六、從而，本件被告可得分配之債權本金應僅有124萬7,491元，
    及從89年9月22日起至96年2月7日止按年息百分之11.72計算
    之利息暨自89年9月22日起至96年2月7日止按年息百分之
    2.344計算之違約金。又本件各參與分配之債權人均獲全額
    清償，故而被告減少分配之部分所餘之金額，自應分配給原
    告。是原告主張本院執行處分配表之計算，就如主文第1項
    所示之更改，為有理由，應予變更，至超越該部分之變更，
    原告之訴即無理由，應予駁回。
七、本件事實及法律關係已臻明確，兩造其餘主張陳述及攻擊防
    禦方法，對判決之結果無影響，爰不一一論述，附此敘明。
八、訴訟費用之負擔：民事訴訟法第79條。
中　　華　　民　　國　　96　　年　　10　　月　　31　　日
                  民事第一庭    法　官　朱漢寶
以上正本係照原本作成
如對本判決上訴，須於判決送達後20日內向本院提出上訴狀
中　　華　　民　　國　　96　　年　　10　　月　　31　　日
                    　　　　　　書記官　陳彥樺
